【裁判字號】    99,簡上,211
【裁判日期】    990526
【裁判案由】    傷害
【裁判全文】
臺灣桃園地方法院刑事判決             99年度簡上字第211號
上  訴  人
即  被  告  甲○○
上列上訴人因被告傷害等案件，不服本院民國98年12月28日98年
度壢簡字第2653號第一審刑事簡易判決（聲請簡易判決處刑案號
：98年度偵緝字第1062號、98年度偵字第18539 號），提起上訴
，本院管轄之第二審合議庭判決如下：
    主  文
原判決撤銷。
甲○○傷害人之身體，累犯，處拘役貳拾日，如易科罰金，以新
臺幣壹仟元折算壹日。又共同傷害人之身體，累犯，處拘役伍拾
日，如易科罰金，以新臺幣壹仟元折算壹日。應執行拘役陸拾伍
日，如易科罰金，以新臺幣壹仟元折算壹日。其餘被訴傷害部分
無罪。
    事  實
一、甲○○前於民國94年間，因竊盜案件經本院以93年度易字第
    722 號、臺灣高等法院以94年度上易字第1716號判決判處有
    期徒刑10月確定，甫於96年3 月5 日縮刑期滿執行完畢，仍
    不知悔改，因戊○○數落其為無業遊民之細故而對其心生怨
    懟，竟基於傷害人身體之犯意，於98年2 月1 日晚間約7 、
    8 時許，在桃園縣中壢市○○○路○ 段76巷21號口，以三角
    椎毆打戊○○右上臂，致其受有上臂挫傷之傷害。甲○○復
    假借與戊○○調解之名義，另相約於98年2 月15日下午4 時
    許在戊○○工作地點即桃園縣中壢市○○○路○ 段76巷宏陽
    百貨停車場見面，惟屆時甲○○竟夥同另一名姓名年籍不詳
    之成年男子共同前往，並基於傷害人身體之犯意聯絡，共同
    以徒手毆打戊○○之頭部致其倒地，而受有臉、頭皮之挫傷
    、眼瞼及眼周區之挫傷、背挫傷等傷害。
二、案經戊○○訴由桃園縣政府警察局中壢分局移送臺灣桃園地
    方法院檢察署檢察官聲請簡易判決處刑。
    理  由
甲、有罪部分：
一、按被告以外之人於審判外之言詞或書面陳述，除法律有規定
    者外，不得作為證據。又被告以外之人於審判外之陳述，雖
    不符前4 條之規定，而經當事人於審判程序同意作為證據，
    法院審酌該言詞陳述或書面陳述作成時之情況，認為適當者
    ，亦得為證據。當事人、代理人或辯護人於法院調查證據時
    ，知有第159 條第1 項不得為證據之情形，而未於言詞辯論
    終結前聲明異議者，視為有前項同意，刑事訴訟法第159 條
    第1 項、第159 條之5 分別定有明文。該條立法意旨在於傳
    聞證據未經當事人之反對詰問予以核實，原則上先予排除，
    惟若當事人已放棄反對詰問權，於審判程序中表明同意該等
    傳聞證據可作為證據；或於言詞辯論終結前未聲明異議，基
    於尊重當事人對傳聞證據之處分權，及證據資料愈豐富，愈
    有助於真實發見之理念，且強化言詞辯論主義，使訴訟程序
    得以順暢進行，上開傳聞證據亦均具有證據能力。查證人即
    告訴人戊○○於警詢時及偵查中以告訴人身分所為之陳述，
    固係審判外之陳述，惟被告甲○○對渠證述皆無意見，復本
    院認其作成之情形並無不當情形，經審酌後認為適當，故渠
    證人前開審判外之陳述均得為證據。至證人即桃園縣政府警
    察局中壢分局中壢派出所警員李建中於偵查中具結所為之陳
    述（有結文1 紙附於偵查卷可稽），係檢察官依法訊問，復
    無其他事證足資認定其於檢察官訊問時有受違法取供情事，
    並無特別不可信之情況，依刑事訴訟法第159 條之1 第2 項
    之規定，亦有證據能力。另本件認定事實引用之卷內其餘所
    有文書證據卷證資料，並無證據證明係公務員違背法定程序
    取得，且被告亦未於言詞辯論終結前表示異議，均有證據能
    力。
二、訊據被告固矢口否認有上揭犯行，辯稱：98年2 月1 日、15
    日當天，伊固曾於前揭地點與告訴人戊○○發生口角糾紛，
    惟伊並未毆打戊○○云云。惟查：（一）告訴人即證人戊○○於警詢、偵查及本院審理中證稱：98年2 月1 日下午7 、
    8 時許，被告在伊上班的停車場附近即桃園縣中壢市○○○
    路○ 段76巷21號口處，以三角錐毆打伊右上臂，嗣後又以洽
    談和解事宜為由，與伊相約於98年2 月15日見面，惟於當日
    下午4 時許，被告及另一名男子在伊工作地點即桃園縣中壢
    市○○○路○ 段76巷宏陽百貨停車場處，共同徒手毆打伊之
    臉部，致其倒地等語明確（見臺灣桃園地方法院檢察署98年
    度偵字第8837號卷第11-15 、24頁，本院99年度簡上字第21
    1 號卷第52-55 頁），細譯證人戊○○陳述此兩次遭被告傷
    害之情節，就發生之時間、地點、情節及被告使用之工具等
    ，均始終一致，並無瑕疵，其所述傷害情節又與其提出之診
    斷證明書分別記載：「上臂挫傷」及「臉、頭皮之挫傷、眼
    瞼及眼周區之挫傷、背挫傷」之傷勢部位一致，此有天晟醫
    院診斷證明書2 份附卷可稽（見同前偵卷第20-21 頁），再
    參酌證人丁○○於本院審理中證稱：「98年2 月1 日下午7
    時許，戊○○及被告確實發生爭吵，我當時想要上廁所，所
    以離開現場，沒有看到被告打戊○○，但回來以後，有聽到
    戊○○說：『打人啦、打人』等語。」（見同前本院卷第71
    頁）及證人即桃園縣政府警察局中壢分局中壢派出所警員李
    建中於偵查中證稱：伊在98年2 月15日曾至前揭現場處理，
    但到場時只有告訴人在場，她說她被一個綽號「猴子」的人
    （即被告）毆打，不能行走，所以伊幫忙她救護車等語（見
    同前偵卷第35-36 頁），前開證人丁○○、李建中固均未目
    睹本件被告傷害戊○○之經過，惟渠等所證述之情節，可推
    知告訴人戊○○確實於其所述之時間，先後有遭他人傷害後
    以口頭呼救及員警到場時見其受傷無法行走需搭乘救護車送
    醫之情節，而與其所述遭被告傷害之情節互核一致，證人戊○○所述證言應極具可信性。（二）又被告固以前語為辯，
    然其於警詢及內勤檢察官訊問時均未否認曾有因厭惡戊○○
    譏笑伊為無業遊民而以安全錐攻擊證人戊○○之情節（見臺
    灣桃園地方法院檢察署98年度偵緝字第1062號卷第19-20 頁
    、98年度偵字第18539 號卷第4 頁），惟嗣後又辯稱伊於該
    日僅以安全錐阻擋證人戊○○使用雨傘毆打伊身體之舉（見
    臺灣桃園地方法院檢察署98年度偵緝字第1062號卷第34-35
    頁，同前本院卷第39頁），其所辯顯屬前後不一，已非屬無
    疑，又被告既未否認98年2 月1 日在前揭地點曾與戊○○發
    生爭執，並曾手持安全椎等情節，與證人戊○○、丁○○所
    述證詞及診斷證明書記載之傷勢相互稽核，應認被告嗣後陳
    稱伊僅持安全錐阻擋而未積極攻擊毆打證人戊○○之語，為
    避重就輕之卸責之詞，堪難採信。再被告對於98年2 月15日
    事件發生之經過，時而稱伊固在場惟僅發生口角衝突而未毆
    打戊○○（見臺灣桃園地方法院檢察署98年度偵緝字第1062
    號卷第35頁），時而又改稱伊並未在場，而是委託朋友前往
    停車場要求告訴人不要提告，但朋友並未回報伊處理之狀況
    為何（見同前本院卷第54頁背面），其辯解情節相差甚遠，
    已難令人採信，況伊係於證人戊○○於本院審理中清楚指證
    當日除被告外，尚有另一名成年男子前往案發地點共同毆打
    伊之身體後，始改稱僅委託友人與證人戊○○談判，惟既係
    委託其與證人戊○○談判，怎有事後未回報談判情形之理？
    亦均與常情有違，足認被告此部分辯解亦屬臨訟杜撰之詞，
    不足採信。（三）綜前所述，此兩部分犯罪事實罪證均屬明
    確，被告犯行堪以認定，應依法論科。
三、核被告所為，均係犯刑法第277 條第1 項之傷害罪嫌。被告
    於98年2 月15日所犯上開傷害罪，與另一名成年男子間，有
    犯意聯絡及行為分擔，為共同正犯。本件被告所為前開二罪
    ，時間方面約已間隔2 週左右，其犯意各別，態樣互異，應
    分論併罰。又被告曾因竊盜案件，經法院判處有期徒刑10月
    確定，甫於96年3 月5 日縮刑期滿執行完畢，有臺灣高等法
    院被告前案紀錄表1 件附卷可資佐證，其於徒刑執行完畢後
    5 年內故意再犯上開有期徒刑以上之罪，為累犯，應依刑法
    第47條第1 項規定，加重其刑。原審以被告罪證明確，因而
    予以論罪科刑，固非無見，惟查原審認前開2 罪間具有接續
    犯之實質上一罪關係，又認98年2 月15日犯行為被告一人所
    為，要有未當。本件被告之上訴意旨否認此2 次傷害犯行，
    固無足取，為無理由，惟原判決既有上開可議之處，自屬無
    可維持，應予撤銷改判。爰審酌被告係因告訴人譏其無業細
    故，即毆打告訴人成傷，甚於得逞後，又另藉調解名義，夥
    同另一名成年男子至上揭地點毆打告訴人，並造成更加嚴重
    之傷勢，及其犯罪之動機、目的及其犯罪後仍狡飾其罪之態
    度等一切情狀，就所犯傷害罪部分，分別量處如主文所示之
    刑，並諭知應執行之刑及易科罰金之折算標準，以示懲戒。
乙、無罪部分：
一、公訴意旨另略以：甲○○另於98年6 月10日下午3 時許，在
    桃園縣中壢市○○○路○ 段76巷與永嘉街口，以徒手毆打戊○○，致其受有眼除外之臉、頭皮、頸挫傷併血腫及上臂挫
    傷等傷害，因認被告尚涉犯刑法第277 條第1 項傷害罪嫌等
    語。
二、按犯罪事實應依證據認定之，無證據不得認定犯罪事實；不
    能證明被告犯罪者，應諭知無罪之判決，刑事訴訟法第154
    條第2 項及第301 條第1 項，分別定有明文。次按認定不利
    於被告之事實，須依積極證據，苟積極證據不足為不利於被
    告事實之認定時，即應為有利於被告之認定，更不必有何有
    利之證據；又事實之認定，應憑證據，如未能發現相當證據
    ，或證據不足以證明，自不能以推測或擬制之方法，以為裁
    判基礎；被告否認犯罪事實所持之辯解，縱屬不能成立，仍
    非有積極證據足以證明其犯罪行為，不能遽為有罪之認定。
    而刑事訴訟法上所謂認定犯罪事實之積極證據，係指適合於
    被告犯罪事實之認定之積極證據而言，雖不以直接證據為限
    ，間接證據亦包括在內；然而無論直接或間接證據，其為訴
    訟上之證明，須於通常一般之人均不致有所懷疑，而得確信
    其為真實之程度者，始得據為有罪之認定，倘其證明尚未達
    到此一程度，而有合理之懷疑存在時，致使無從形成有罪之
    確信，根據「罪證有疑，利於被告」之證據法則，即不得遽
    為不利被告之認定（最高法院30年上字第816 號、29年上字
    第3105號、30年上字第1831號、40年台上字第86號及76年台
    上字第4986號判例意旨參照）。又告訴人之告訴，係以使被
    告受刑事訴追為目的，是其陳述是否與事實相符，仍應調查
    其他證據以資審認（最高法院52年臺上字第1300號判例參照
    ）。
三、訊據被告甲○○堅決否認上開傷害行為，辯稱：伊並未於98
    年6 月間傷害告訴人戊○○，因該段時間伊已經在設於桃園
    縣龍潭鄉之浩勝公司擔任業務，並未再前往前開地點等語。
四、公訴人認被告另涉上揭犯行，無非係以告訴人戊○○之證述
    及天晟醫院診斷證明書1 份為其主要論據，惟查：（一）告
    訴人戊○○於警詢、偵查及本院審理中就其在98年6 月間遭
    被告在上開地點毆打等情，固指訴不移，惟其於警詢中乃謂
    ：伊當時在停車場和其他兩位女同事聊天，被告在對面的飲
    料店和雙星大樓的主委乙○○聊天，後來被告就衝過來往伊
    頭上打3 、4 拳，又出手打伊背部並用腳踢伊腰部，伊用雨
    傘擋住被告，但被告又把雨傘搶走並將雨傘打斷後又出手打
    伊一拳就走了（見臺灣桃園地方法院檢察署98年度偵字第18
    539 號卷第11-12 頁），惟於本院審理中卻稱：當天被告衝
    過來徒手打我一下又踢我，然後就跑掉了，我拿一把小雨傘
    阻擋，但他把雨傘打斷了（見本院99年度簡上字第211 號卷
    第53頁），證人戊○○就被告於6 月10日毆打伊身體之次數
    、方式及部位之陳述略屬有異，而其提出之診斷證明書上記
    載受傷之部位包含「臉、頭皮、頸部及手臂均有挫傷併血腫
    」，此有天晟醫院診斷證明書1 份可稽（見臺灣桃園地方法
    院檢察署98年度偵字第18539 號卷第13頁），其受傷之部位
    集中在身體之頭部及手臂等上半身處，於告訴人未倒地之情
    況下，似難想像被告以使用腳部踢踹之攻擊方式得以造成前
    開傷勢之情，而依告訴人之證述，被告自始至終僅使用徒手
    毆打至多3 、4 拳（雨傘部分並未使用為攻擊武器），又如
    何造成告訴人身體多處挫傷及血腫？應認告訴人戊○○所為
    指述非全屬無瑕疵。再告訴人戊○○又證稱，被告於當日傷
    害伊身體之情節，證人即於遠東停車場工作之丙○○及雙星
    大樓主委乙○○均在場全程目睹（見臺灣桃園地方法院檢察
    署98年度偵字第18539 號卷第11-12 頁、本院99年度簡上字
    第211 號卷第53頁背面），然證人丙○○及乙○○於本院審
    理中均具結證稱：渠等從未曾經歷聊天時見到被告毆打戊○○之事件（見本院99年度簡上字第211 號卷第73、78頁），
    若證人戊○○確曾依其所述情節遭被告傷害身體，則其過程
    既屬非日常經驗之突發性暴力事件，若曾經歷並親眼目睹，
    衡情應留下深刻之印象，即便因時間流逝導致細節部分之記
    憶逐漸模糊，然應不至於完全不復記憶，證人丙○○及乙○○均稱從未有此記憶，與告訴人戊○○前開證言兩相對照，
    非無扞格難入之疑，告訴人戊○○所為指訴實難遽予信實。
    （二）被告於警詢中固曾稱：「當天她先用雨傘打我，我才
    還手打她。」（見臺灣桃園地方法院檢察署98年度偵字第18
    539 號卷第4 頁），惟其嗣後解釋係因伊印象中曾有與證人
    戊○○發生口角衝突後，以三角錐阻擋證人戊○○之過程，
    而因戊○○接續提出多次告訴，伊搞混時間才如此回答，事
    實上伊所陳述者為98年2 月份發生之事件等語。查證人戊○○先後於98年2 月2 日、10日至桃園縣政府警察局中壢分局
    中壢派出所製作警詢筆錄，對被告提出告訴，惟被告遲未依
    通知之時間至警局接受調查，且拘提未獲，直至經臺灣桃園
    地方法院檢察署檢察長發布通緝後於98年7 月2 日遭查獲而
    在臺灣桃園地方法院檢察署接受調查訊問，而該次檢察官僅
    曾就98年2 月1 日及15日之事件訊問被告，而未提及98年6
    月10日之事，此有桃園縣政府警察局公務電話紀錄簿、拘票
    及報告書、臺灣桃園地方法院檢察署通緝書及訊問筆錄在卷
    可稽（見臺灣桃園地方法院檢察署98年度偵字第8837號卷第
    16-17 、30-33 、44頁，臺灣桃園地方法院檢察署98年度偵
    緝字第1062號卷19-20 頁），是被告陳稱伊於98年7 月26日
    接受警察詢問時，係就98年2 月間之事件為陳述等語，尚難
    遽認全屬虛枉編造之詞，而不得單以前開陳述即認被告曾就
    告訴人指訴其於98年6 月10日遭被告傷害之案件為自白之表
    示，又被告嗣於警詢、偵查及本院審理中對其當日行蹤之交
    代，固亦有相異之處，惟不得據此即為不利於被告事實認定
    之依憑，併此敘明。（三）綜前所述，公訴人所舉事證，尚
    不足以排除合理性之懷疑，形成被告犯有如上揭公訴意旨所
    列罪嫌之確切心證，復查無其他積極證據，足資證明被告於
    上開經論罪科刑之傷害行為外，別有其他傷害犯行，衡以上
    開規定及說明，就其被訴於98年6 月10日傷害罪部分，應諭
    知無罪。
五、按檢察官聲請以簡易判決處刑之案件，經法院認為有第451
    條之1 第4 項但書之情形者，應適用通常訴訟程序審判之，
    刑事訴訟法第452 條定有明文；且對於簡易判決之上訴，準
    用刑事訴訟法第三編第一章及第二章之規定，管轄第二審之
    地方法院合議庭受理簡易判決上訴案件，應依通常程序審理
    。其認案件有刑事訴訟法第452 條之情形者，應撤銷原判決
    ，逕依通常程序為第一審判決，法院辦理刑事訴訟簡易程序
    案件應行注意事項第14項亦有規定。末按，地方法院對被告
    為簡易判決處刑後，經提起上訴，地方法院合議庭認應為無
    罪判決之諭知者，依刑事訴訟法第455 條之1 第3 項準用同
    法第369 條第2 項之規定意旨，應由該地方法院合議庭撤銷
    簡易庭之判決，改依第一審通常程序審判（最高法院著有91
    年度臺非字第21號判決意旨參照）。是檢察官聲請簡易判決
    處刑範圍中部分的犯罪事實，有應另為無罪諭知之情形，致
    有刑事訴訟法第451 條之1 第4 項但書第3 款之情形，依上
    揭規定，自應由本院合議庭逕依通常程序審理後，而為第一
    審判決。本案就告訴人戊○○指訴被告98年6 月10日傷害伊
    身體部分，既不足以排除合理性之懷疑，形成被告犯有如上
    揭公訴意旨所列罪嫌之確切心證，原審遽為被告有罪之判決
    ，尚有違誤，被告否認犯罪，為有理由，揆諸前揭規定及說
    明，自應由本院合議庭撤銷原判決，另依第一審通常程序就
    上開部分為被告無罪判決之諭知，用期適法。
據上論斷，依刑事訴訟法第455 條之1 第1 項、第3 項、第452
條、第369 條第1 項前段、第364 條、第299 條第1 項前段、第
301 條第1 項，刑法第28條、第277 條第1 項、第47條第1 項、
第51條第6 款、第41條第1 項前段，刑法施行法第1 條之1 第1
項、第2 項前段，判決如主文。
本案經檢察官吳美文到庭執行職務。
中    華    民    國    99    年    5     月    26    日
                  刑事第五庭  審判長法  官  潘政宏
                                    法  官  江春瑩
                                    法  官  張詠晶
以上正本證明與原本無異。
就判決有罪部分，被告及檢察官均不得上訴。
就判決無罪部分，如檢察官不服本判決，應於收受本判決後10日
內向本院提出上訴書狀，並應敘述具體理由，如未敘述上訴理由
者，應於上訴期間屆滿後20日內補提理由書狀於本院（均須按他
造當事人之人數附繕本）「切勿逕送上級法院」。
                                    書記官  王峻宏
中    華    民    國    99    年    6     月    2     日

司法院資訊處製作；財團法人民間司法改革基金會備份。
